臺灣嘉義地方法院民事裁定　九十三年度聲字第三六五號
　　聲　請　人　甲○○
　　相　對　人　乙○○
聲請人聲請返還擔保金事件，本院裁定如左：
　　主　　　文
聲請駁回。
聲請程序費用由聲請人負擔。
　　理　　　由
一、聲請意旨略以：聲請人前依鈞院九十二年度裁全字第一九七號裁定，以新臺幣八萬四
　　千元供擔保，經鈞院同年度存字第一七一號提存在案，而就相對人之財產為假扣押，
　　嗣其就相對人所簽發之本票聲請裁定准許強制執行確定，是應供擔保之原因消滅，爰
　　依民事訴訟法第一百零四條第一項聲請返還上開擔保金等語，並提出本院同年度票字
　　第二八五號裁定及確定證明書、提存書、郵局存證信函及收件回執等件為證。
二、本院判斷（一）所謂應供擔保之原因消減，係指無損害發生或債權人本案勝訴確定或
　　就所生損害已經賠償。最高法院五十三年臺抗字第二七九號判例得資參照。本票執票
　　人聲請法院裁定本票許可強制執行，係屬非訟事件，受理聲請之法院僅得就本票是否
　　具備票據法所規定要件予以形式審查，發票人縱就實體事項有所爭執，亦非法院於非
　　訟事件程序所得審究，是其裁定並無確定實體法律關係存否之效力，故非為本案訴訟
　　，且衡首揭判例，此亦非屬應供擔保原因之消滅。
　　　　 本院核閱聲請人所提證據，且依職權調取本院同年度存字第一七一號提存卷宗
　　　　固係屬實，惟衡上開說明，於此情形，並非民事訴訟法第一百零四條第一項第一
　　　　款所謂應供擔保原因消滅，故此部分聲請，即屬無由。
　 （二）訴訟終結後，供擔保人證明已定二十日以上之期間，催告受擔保利益人行使權
　　　　利而未行使者，法院應依供擔保人之聲請，以裁定命返還其提存物或保證書。上
　　　　開規定，於其他依法令供訴訟上之擔保者準用之。民事訴訟法第一百零四條第一
　　　　項第三款、第一百零六條定有明文。依上開法文，供擔保人應於訴訟終結後為催
　　　　告，始得謂係合法催告。
　　　　 聲請人雖提出催告相對人行使權利之存證信函，然收件回執載明相對人係於民
　　　　國（下同）九十二年七月間收受該函。而本院依職權調取本院九十二年度裁全字
　　　　第一九七號保全程序及同年度執全字第一五八號執行卷宗、九十三年度裁全聲字
　　　　第五八號保全程序卷宗，聲請人係於九十三年三月十八日聲請撤回假扣押執行，
　　　　同月二十二日聲請撤銷假扣押裁定，經本院於同年四月十六日以同年度裁全聲字
　　　　第五八號裁定准許之，聲請人所為催告係在訴訟終結前，與上開法文即有不符，
　　　　而不生催告之效力，故聲請人不得依民事訴訟法第一百零四條第一項第三款請求
　　　　返還擔保金。聲請人又未證明相對人業同意返還上開擔保金，故亦不得據同條第
　　　　一項第二款為返還之請求。
　　　　 綜上所述，本件聲請並不符民事訴訟法第一百零四條第一項各款規定，應予駁
　　　　回。
三、依民事訴訟法第九十五條、第七十八條，裁定如主文。
中　　　華　　　民　　　國　　　　九十三　　年　　　五　　　月　　二十八　　日
~B臺灣嘉義地方法院民事第二庭
~B　　法　官　陳琪媛
右為正本係照原本作成
如對本裁定抗告須於裁定送達後十日內向本院提出抗告狀
中　　　華　　　民　　　國　　　　九十三　　年　　　五　　　月　　二十八　　日
~B　　書記官　蕭琪男
